【裁判字號】    99,訴,727
【裁判日期】    990823
【裁判案由】    債務人異議之訴
【裁判全文】
臺灣桃園地方法院民事判決               99年度訴字第727號
原      告  乙○○
被      告  甲○○
上列當事人間請求債務人異議之訴事件，本院於民國99年8 月2
日言詞辯論終結，判決如下：
    主  文
原告之訴駁回。
訴訟費用由原告負擔。
    事實及理由
一、原告主張：伊並未於民國91年11月間向被告商借現金週轉，
    兩造間不應有債權債務糾紛存在，是本件兩造間之債權不存
    在；又原告於98年10月19日起至99年1 月20日期間正好出國
    ，並未接獲鈞院98年度司促字第36936 號支付命令之送達，
    因此，前開支付命令之送達不合法，亦未確定，是原告爰依
    強制執行法第14條規定提起本件債務人異議之訴云云。並為
    聲明：(1)確認被告對原告之債權不存在。(2)鈞院99年度執司
    字第26150 號強制執行事件所為之強制執行程序應予撤銷。
二、被告抗辯稱：原告有向伊借款，並叫伊將錢匯至訴外人金玠
    善之帳戶。並為聲明：如主文所示。
三、按執行名義成立後，如有消滅或妨礙債權人請求之事由發生
    ，債務人得於強制執行程序終結前，向執行法院對債權人提
    起異議之訴。強制執行法第14條第1 項定有明文。經查：本
    院依職權調取本院99年度司執字第26150 號強制執行案卷及
    98年度司促字第36396 號支付命令案卷，審查結果，被告執
    以聲請強制執行之執行名義為本院98年度司促字第36396 號
    支付命令暨確定證明書，而該支付命令係被告以原告曾於91
    年11月間向伊借款現金60萬元週轉，伊即在91年11月25日交
    付現金予訴外人金玠善10萬元，並匯款50萬元至指定帳戶，
    及被告於98年5 月2 日代償訴外人金玠善積欠訴外人華南商
    業銀行，並由原告擔任連帶保證人之借款債務431,890 元，
    並提出華南商業銀行匯款回條聯、債務部份清償證明書、債
    權轉讓書等影本為證（見本院卷第8 頁至第11頁），向本院
    聲請發給支付命令；又本院前開支付命令已於98年12月23日
    寄存送達於桃園縣政府警察局龍潭分局石門分駐所（見本院
    卷第14頁）。是該支付命令既已合法送達於原告，且原告未
    於法定期間內提出異議，依民事訴訟法第521 條規定，該項
    支付命令與確定判決有同一之效力。今原告既仍對該項支付
    命令成立前之原因事實表示爭執，認為伊與被告間並無上開
    債務之存在，核與強制執行法第14條第1 項之規定不合，從
    而，原告提起本件債務人之訴，自難認為有理由，應予駁回
    。
四、次按債務人對於支付命令未於法定期間內合法提出異議者，
    支付命令與確定判決有同一之效力。民事訴訟法第521 條第
    1 項定有明文。又「確定之支付命令與確定判決有同一之效
    力，凡確定判決所能生之既判力及執行力，支付命令皆得有
    之，當事人不得就該法律關係更行起訴。而確定判決所生之
    既判力，除當事人就確定終局判決經裁判之訴訟標的法律關
    係，不得更行起訴或為相反之主張外，法院亦不得為與確定
    判決意旨相反之裁判。否則將使同一紛爭再燃，即無以維持
    法之安定，及保障當事人權利、維護私法秩序，無法達成裁
    判之強制性、終局性解決紛爭之目的。」（最高法院93年度
    台上字第1432號判決意旨可參）。查本件被告以其對原告有
    借款債權及代為清償借款債務之債權存在，經聲請本院准許
    核發支付命令，該支付命令並已合法送達原告，已如前述，
    而原告收受該支付命令後，未於20日之不變期間內提出異議
    ，已生與確定判決同一之效力。今本件原告之聲明請求確認
    兩造間之前開債權不存在，與上開確定支付命令之「借款債
    權請求權、代償債務之債權請求權」訴訟標的同一，即有一
    事不再理原則之適用。是兩造間就前揭確定有「借款債權及
    代償債務之債權存在」之事實，依上說明，原告已不得再為
    相反之主張，法院亦不得為與該確定支付命令意旨相反之裁
    判，否則即違反該確定支付命令之既判力。從而，原告請求
    確認兩造間之前開借款債權50萬元、代償借款債務之債權43
    1,890 元不存在，亦難認為有理由，應予駁回。
五、再按「執行名義成立後，有消滅或妨礙債權人請求之事由發
    生，或執行名義無確定判決同一之效力者，於執行名義成立
    前，如有債權不成立或消滅或妨礙債權人請求之事由發生，
    債務人始得於強制執行程序終結前提起異議之訴，此觀強制
    執行法第14條第1 項、第2 項之規定自明，若執行名義並未
    成立，債權人竟聲請對債務人強制執行，而侵害債務人之權
    利，僅係債務人得否依同法第12條第1 項規定聲明異議而已
    ，尚非得提起債務人異議之訴。本件上訴人主張被上訴人聲
    請台北地院84年11月3 日所發84年度促字第23417 號支付命
    令，並未合法送達，執行名義尚未成立，竟據以對伊聲請強
    制執行之事實，縱屬實在，亦僅得依強制執行法第12條規定
    聲明異議，不得據以提起債務人異議之訴。」（最高法院87
    年度台上字第1438號判決意旨可參）。經查，本件原告既主
    張本院98年度司促字第36396 號支付命令未合法送達，執行
    名義尚未成立，參照前開最高法院判決意旨，原告亦僅得依
    強制執行法第12條規定聲明異議，而不得依同法第14條第1
    項之規定提起債務人之訴，是原告提起本件訴訟請求撤銷本
    院99年度執司字第26150 號強制執行事件所為之強制執行程
    序云云，即無理由，應予駁回。
六、綜上所述，本件原告依強制執行法第14條第1 項之規定提起
    債務人之訴，請求撤銷本院99年度執司字第26150 號強制執
    行事件所為之強制執行程序，及請求確認兩造間之前開借款
    債權50萬元、代償借款債務之債權431,890 元不存在，均無
    理由，應予駁回。
七、據上論結，本件原告之訴為無理由，依民事訴訟法第78條，
    判決如主文。
中    華    民    國    99    年    8     月    23    日
                        民事第二庭  法  官  高明德
以上正本係照原本作成。
如對本判決上訴，須於判決送達後 20 日內向本院提出上訴狀。
如委任律師提起上訴者，應一併繳納上訴審裁判費。
中    華    民    國    99    年    8     月    24    日
                                    書記官  崔青菁

司法院資訊處製作；財團法人民間司法改革基金會備份。
